臺灣高等法院刑事判決　　　　　　　　99年度上易字第1840號
上　訴　人　臺灣板橋地方法院檢察署檢察官
被　　　告　郭高村
上列上訴人因被告竊盜等案件，不服臺灣板橋地方法院98年度簡
上字第1129號，中華民國99年6月9日第一審判決（起訴案號：臺
灣板橋地方法院檢察署98年度速偵字第2379號），提起上訴，本
院判決如下：
    主  文
原判決撤銷。
郭高村竊盜，累犯，處有期徒刑柒月；又無故侵入他人住宅，累
犯，處有期徒刑參月；應執行有期徒刑玖月。
    事  實
一、郭高村前曾犯違反毒品危害條例案件多次，其於民國94年間
    因施用毒品案件，經臺灣宜蘭地方法院判處應執行有期徒刑
    8 月確定，於95年10月31日縮刑期滿執行完畢。詎猶不知悔
    改，意圖為自己不法之所有，於98年4月25日上午9時15分許
    ，在臺北縣三重市○○街31巷8弄14號前，徒手竊取林啟書
    所有而停放該處之車號601—BLT號重型機車1台得手，並將
    該車移至仁化街16號前，欲踩啟動桿準備發動時，因有路人
    經過，心虛而將該車棄置該處逃逸。復基於侵入他人住宅之
    犯意，於同日上午10時45分許，未經告訴人周之同意，擅
    自侵入周位於同上市○○街31巷22弄10號1樓住處。嗣經
    報警處理，於同日11時許，在同上市○○街21巷口處為警查
    獲，偵悉上情。
二、案經林啟書、周訴由臺北縣政府警察局新莊分局移送臺灣
    板橋地方法院檢察署檢察官偵查起訴。
    理  由
一、訊據被告郭高村於上揭時、地將告訴人林啟書所有而停放在
    臺北縣三重市○○街31巷8弄14號前之車號601—BLT號重型
    移至仁化街16號前，並曾進入告訴人周位於同上市○○街
    31巷22弄10號1樓住處等事實均不諱言，此部分核與告訴人
    林啟書、周等人分別於偵查、原審審理中指訴之情節相符
    ，並有復有扣押物品目錄表、贓物認領保管單各1份及監視
    錄影翻拍照片共4張等在卷可資佐證，堪認被告上述任意性
    之自白與事實相符，而可採信；惟被告辯稱：渠當時在戒毒
    ，有戒斷的症狀，渠誤認告訴人周住處為渠自己的家云云
    。惟查：
（一）按行為時因精神障礙或其他心智缺陷，致不能辨識其行為
      違法或欠缺依其辨識而行為之能力者，不罰。行為時因前
      項之原因，致其辨識行為違法或依其辨識而行為之能力，
      顯著減低者，得減輕其刑。前二項規定，於因故意或過失
      自行招致者，不適用之。刑法第19條定有明文。
（二）第查：被告因焦慮及失眠症於97年12月17日起至98年6月
      10日止，前往財團法人中心診所醫院就醫之情，此固有財
      團法人中心診所醫院診斷證明書、病歷等資料在卷可稽（
      見原審簡上卷第2、28至36頁），另佐以被告於98年4月25
      日被查獲之際，當場扣得已使用之注射針筒1支，並經臺
      北縣三重分局大同派出所警員採尿經送台灣檢驗科技股份
      有限公司以酵素免疫分析法初驗及氣相層析質譜儀複驗，
      均呈鴉片類陽性反應，此有台灣檢驗科技股份有限公司濫
      用藥物尿液檢驗報告及臺北縣政府警察局三重分局扣押物
      品目錄表各1紙在卷可稽（見偵卷第22頁及原審簡上卷第
      102頁），足見被告確實有前往中心診所醫院就醫，且於
      案發當天，除了服用中心診所醫院開立之藥物外，另服用
      安眠藥且有施用毒品海洛因之情形。
（三）原審囑託中心診所醫院醫師蔡維禎針對被告服用中心診所
      醫院所開立藥物、安眠藥及施用毒品關係鑑定被告於案發
      時之精神狀態，是否會呈現意識不清且行動無法自主，處
      於精神障礙，致不能辨識其行為違法或欠缺辨識行為能力
      之情狀，進行精神鑑定，經鑑定人蔡維禎醫師鑑定結果：
      「(一)郭高村自97年12月至98年6月陸續於本院就診，治療
      其海洛因戒斷症狀。期間處方藥物：鎮靜劑（Xanax、
      haloperidol）、安眠藥（Rohypnol）、抗組織胺（
      Dimetane）、降血壓藥（Catapres）等藥物。此類藥物若
      使用過於頻繁或使用時間錯亂時，會導致使用後一小時內
      出現下列症狀，並持續數小時：口齒不清，走路步態不穩
      、動作協調不良、呆滯、無力、嗜睡、視力模糊、思考混
      雜、注意力無法集中、無法克制自我、無法記憶、類似夢
      遊、行為及反應能力明顯變差等等症狀。(二)上開之鎮靜劑
      、抗組織胺、降血壓藥加上安眠藥服用時，確實會加劇上
      述症狀之產生。(三)上開之鎮靜劑、抗組織胺、降血壓藥加
      上安眠藥服用，同時又施用海洛因時，確實會更加劇上述
      症狀之產生，甚至昏迷、呼吸衰竭、死亡。」，固有中心
      診所醫院函1份附卷可稽（見原審簡上卷第106至107頁）
（四）本院再囑託台北市立聯合醫院松德院區就被告於本案行為
      時之精神狀況為鑑定，經鑑定人游正名醫師鑑定結果：被
      告係「鴉片物質依賴」者，於本案發生前並未戒除；
      ...由監視錄影器翻拍照片對於被告移動601—BLT號機車
      行為之分析，以及引述告訴人周對於被告進出其住處經
      過之證詞，鑑定人認被告移動機車及進出周住處之行為
      ，皆可視為具精神病理學意義之紊亂行為；...被告之紊
      亂行為顯係行為前緊接時間內服用種類、數量不詳之中心
      診所處方藥物且使用海洛因，對中樞神經系統工務能造成
      極大抑制--呈現為意識障礙--所致，（當時之臨床診斷為
      「鴉片類物質與鎮靜--安眠藥物中毒狀態」）...海洛因
      具有強大之中樞神經系統抑制作用，中心診所處方之藥物
      係用以減輕海洛因戒斷症狀，就98年4月22日處方而言，
      其中部分藥物亦具中樞神經系統抑制作用，海洛因成癮者
      於停用海洛因、出現戒斷症狀後，若依處分服用針對戒斷
      症狀之藥物，其戒斷症狀將獲改善，且其中樞神經系統功
      能不出現障礙；然若於針對戒斷症狀之藥物之藥效尚未消
      退前再次使用海洛因，則處方藥物與海洛因將同時對中樞
      神經系統造成抑制，較單獨使用海洛因時更為強烈--最嚴
      重時即如中心診所鑑定報告說明(三)所言，導致昏迷、呼吸
      衰竭、死亡。...被告既係於「鴉片類物質與鎮靜--安眠
      藥物中毒狀態」中，在中樞神經系統功能遭受極大抑制情
      況下出現移動601—BLT號機車與進出周住處之行為，鑑
      定人認被告當時已不能辨識一己行為之性質。此有台北市
      立聯合醫院松德院區100年4月25日北市醫松字第
      10031365800號函及附件精神鑑定報告書一份在卷可查。
（五）是由上述中心診所醫院、台北市立聯合醫院松德院區之鑑
      定意見足見，被告於本案行為時固有不能辨識一己行為違
      法之情形，然該等情形係因被告於服用中心診所處方戒斷
      症狀之藥物之藥效尚未消退前再次使用海洛因所致。被告
      既係於服用中心診所處方戒斷症狀之藥物之藥效尚未消退
      前又再次使用海洛因，致其中樞神經系統功能遭受極大抑
      制，而產生不能辨識一己行為違法之情形；益見被告於本
      案行為時之不能辨識一己行為違法情形，係因其故意施用
      海洛因之行為而自行招致。依上引刑法第19條第3項之規
      定，被告自無刑法第19條第1、2項不罰或減輕之適用。
（六）綜上所述，被告上述所辯，尚不足參採。本案事證明確，
      被告之犯行均洵堪認定。
二、核被告本案所為係犯刑法第320條第1項之竊盜罪及同法第
    306條第1項之侵入住宅罪。被告前曾犯違反毒品危害條例案
    件多次，其於94年間因施用毒品案件，經臺灣宜蘭地方法院
    判處應執行有期徒刑8月確定，於95年10月31日縮刑期滿執
    行完畢，此有本院被告前案紀錄表在卷可考，其於有期徒期
    執行完畢完畢後，5年以內故意再犯本件有期徒刑以之各罪
    ，均為累犯，應依刑法第47條第1項之規定加重其刑。上開
    竊盜及侵入住宅2罪間，犯意各別，行為互殊，為數罪，應
    予分論併罰。
三、原審未予詳查，遽以被告本案行為時不能辨識一己行為違法
    ，而為被告無罪之諭知，顯有未洽。檢察官上訴意旨，以此
    指摘原判決不當，求予撤銷改判，為有理由。應由院將原判
    決撤銷。爰審酌被告前有次違反毒品危害條例犯行，復於毒
    品戒斷時，復行施用第一級毒品海洛因，素行不佳，本案犯
    罪之動機、手段及被害人等所受之危害等一切情狀，分別二
    罪，各量處如主文第2項所示之刑，並定其應執行之刑，以
    示懲儆。
據上論斷，應依刑事訴訟法第369條第1項前段、第364條、第299
條第1項前段，刑法第320條第1項、第306條第1項、第47條第1項
、第51條第5款，判決如主文。
本案經檢察官劉文水到庭執行職務。
中    華    民    國   100    年    5     月    31    日
                  刑事第十八庭審判長法  官  吳鴻章
                                    法  官  汪梅芬
                                    法  官  林銓正
以上正本證明與原本無異。
不得上訴。
                                    書記官  張淨卿
中    華    民    國   100    年    5     月    31    日
附錄：本案論罪科刑法條全文
中華民國刑法第320條
（普通竊盜罪、竊佔罪）
意圖為自己或第三人不法之所有，而竊取他人之動產者，為竊盜
罪，處5  年以下有期徒刑、拘役或 5 百元以下罰金。
意圖為自己或第三人不法之利益，而竊佔他人之不動產者，依前
項之規定處斷。
前二項之未遂犯罰之。
中華民國刑法第306條
（侵入住居罪）
無故侵入他人住宅、建築物或附連圍繞之土地或船艦者，處 1
年以下有期徒刑、拘役或 3 百元以下罰金。
無故隱匿其內，或受退去之要求而仍留滯者，亦同。